【裁判字號】    96,上易,2842
【裁判日期】    970411
【裁判案由】    詐欺
【裁判全文】
臺灣高等法院刑事判決                96年度上易字第2842號
上  訴  人
即  被  告  甲○○
上列上訴人因詐欺案件，不服臺灣宜蘭地方法院96年度易字第29
0號，中華民國96年10月29日第一審判決（起訴案號：臺灣宜蘭
地方法院檢察署96年度偵字第2332號、併案案號：臺灣板橋地方
法院檢察署96年度偵字第18999號），提起上訴，本院判決如下
：
    主  文
上訴駁回。
    事  實
一、甲○○知悉一般民眾均可至金融機構申辦帳戶及貸款，且存
    摺、提款卡、提款卡密碼、印章係具高度屬人性之理財工具
    ，而可預見自其處取得存摺、提款卡、提款卡密碼及印章之
    人可能遂行不法所有意圖用以施詐取財，仍以縱若有人持以
    犯罪亦不違反其本意之幫助詐欺犯意，於民國（下同）96年
    1月25日，在其位於宜蘭縣礁溪鄉○○街19號3樓住處附近，
    將其所有之彰化商業銀行斗南分行帳號000-0000-00-00000-
    0-00號之帳戶存摺1本、提款卡1張及印章1枚交付予姓名、
    年籍不詳，自稱「謝小姐」之成年女子所委託之新航線全省
    快遞，供「謝小姐」所屬之詐騙集團使用，容任詐騙集團藉
    其帳戶實施以下之詐欺取財犯行：(一)該詐騙集團所屬自稱「
    倪安倫」之人基於意圖為自己不法所有之犯意，於網路上刊
    登廣告，佯稱欲拍賣CANON單眼相機鏡頭，致乙○○陷於錯
    誤，於96年2月9日晚間11時34分許，上網競標，隨即得標，
    並於96年2月12日晚間7時2分許匯款新臺幣（下同）1萬
    2,322元至上開甲○○之帳戶，嗣乙○○遲未收到CANON單眼
    相機鏡頭始知受騙。(二)該詐騙集團所屬自稱「倪安倫」之人
    基於意圖為自己不法所有之犯意，於網路上刊登廣告，佯稱
    欲拍賣MOTOROLA行動電話，致丙○○陷於錯誤，於96年2 月
    12日中午12時2分許，上網競標，隨即得標，並於96年2月13
    日中午12時22分許匯款8,400元至上開甲○○之帳戶，嗣丙○○遲未收到MOTOROLA行動電話始知受騙。經乙○○、丙○○報警處理，始查悉上情。
二、案經臺北市警察局士林分局報請臺灣士林地方法院檢察署檢
    察官呈請臺灣高等法院檢察署檢察長令轉臺灣宜蘭地方法院
    檢察署檢察官偵查起訴及臺北縣政府警察局蘆洲分局報請臺
    灣板橋地方法院檢察署檢察官移送併案審理。
    理  由
一、證據能力部分：
    下列所引用之證據資料，被告於原審對之證據能力並不爭執
    （見原審卷第15頁、第42頁），且未於言詞辯論終結前聲明
    異議，依刑事訴訟法第159條之5規定，視為已有將該等傳聞
    證據採為證據之同意，本院審酌下列證據資料作成之情況，
    查無違法取證之情形，認應係出於其自由意志，具有可信性
    ，並無不適宜作為證據之情形，認具有證據能力。
二、上訴人即被告甲○○於審判期日經傳未到庭，據其於偵查及
    原審中之供述，固不諱言有交付上開帳戶存摺、提款卡及印
    章與自稱「謝小姐」之人，惟矢口否認有何幫助詐欺犯行，
    辯稱：伊也是受害者，因為「謝小姐」宣稱可以為之辦理貸
    款30萬元，伊遂依「謝小姐」之要求，於95年9月間交付上
    開帳戶存摺、印章及提款卡給「謝小姐」委託之快遞公司，
    後來「謝小姐」的電話都打不通，交付帳戶後2天，遂打電
    話到彰化銀行斗南分行辦理止付，但行員告訴伊其帳戶已遭
    他人使用為人頭帳戶，伊並無幫助詐欺之犯意及行為云云。
    經查：
(一)乙○○、丙○○受詐騙並匯款至被告上開帳戶之事實，業據
    乙○○及丙○○於警詢時陳述綦詳（見偵5112卷第8至10頁
    、偵18999卷第8至9頁）；復有彰化銀行存摺存款交易明細
    表影本、顧客資料卡影本、乙○○之交易往來電子郵件影本
    、拍賣網頁影本、自動櫃員機交易明細表影本，及丙○○之
    交易往來電子郵件影本、自動櫃員機交易明細表等書證附卷
    可稽（見偵5112號卷第15至18頁、第25至36頁、第38頁、偵
    18999號第12至15頁、第17頁），堪認「謝小姐」、「倪安
    倫」等人所屬詐騙集團之詐欺犯行明確。
(二)被告雖辯稱伊係為申辦貸款始交付存摺云云。然申辦貸款所
    需者無非係資力或擔保證明，被告不僅未出示相關證明供申
    辦貸款，反將提款卡、印章等攸關帳戶內錢財存取之重要辨
    識工具交付與不知真實姓名之人，倘若信用貸款果真申辦成
    功，則被告該如何確保可取得貸款，而不會遭「謝小姐」以
    被告交付之提款卡提領一空，如此豈不是貸款不成反背負債
    務。又被告雖陳稱伊於95年9月間交付帳戶後2天，即致電彰
    化銀行辦理止付，惟獲銀行員告知帳戶已成人頭帳戶云云（
    見原審卷第14頁）。然經原審函查結果，彰化銀行斗南分行
    並未接獲被告來電要求凍結帳戶，及該帳戶於96年2月13日
    列為警示帳戶，有該行96年9月13日彰斗南字第0960148號函
    在卷可稽（見原審卷第25頁），則被告既於95年9月間就致
    電銀行辦理止付，且知悉帳戶成人頭帳戶，既已無法自「謝
    小姐」處取回上開存摺、提款卡及印章，衡情應緊急向警局
    報案或向金融機關掛失，以免為有心人士利用，然被告不僅
    不報警處理（見偵18999號第6頁），亦未辦理掛失，其所為
    顯與常情相違，是被告上開辯詞顯不足採。
(三)詐騙集團利用蒐集得來之銀行帳戶從事詐欺行為，早為傳播
    媒體廣為報導，被告為年滿35歲之成年人，有工作經驗，具
    有相當之社會歷練，應可預見交付自己名義之銀行帳戶存摺
    、提款卡等予不相識之人，有幫助他人實施詐欺犯行之可能
    ，仍將銀行帳戶存摺、提款卡等交付予不知真實身分之「謝
    小姐」，致自己無法了解、控制該銀行帳戶之使用方法及流
    向，是被告應具縱使「謝小姐」利用其所交付之銀行帳戶實
    施詐欺行為，亦不違背其本意之幫助犯意甚明，其犯行明確
    ，應依法論科。
三、核被告所為係犯刑法第339條第1項之詐欺取財罪，其係以幫
    助詐欺之意思而參與犯罪構成要件以外之行為，應論以幫助
    犯，依刑法第30條第2項，按正犯之刑減輕之。詐欺集團雖
    先後使乙○○、丙○○陷於錯誤而交付錢財，構成2個詐欺
    取財罪，然被告僅係1交付帳戶之幫助行為，其1幫助行為同
    時構成2個幫助詐欺取財罪，為想像競合犯，應從一幫助詐
    欺取財罪處斷。公訴人雖未於起訴書中敘及丙○○受詐騙之
    犯罪事實（即移送併辦部分），惟此部分犯行與起訴書敘及
    之部分，有想像競合犯之裁判上一罪關係，為起訴效力所及
    ，本院自得併予審理。
四、原審本同上之見解，適用刑法第30條、第339條第1項，並審
    酌被告矢口否認犯行，難謂有悔過之意，惟無前科，素行尚
    稱良好，其所為雖與詐欺正犯程度有別，然亦已影響社會治
    安及金融交易秩序，及被害人遭詐騙之金額、其國中畢業之
    智識程度等情狀，以幫助詐欺取財罪量處被告有期徒刑5月
    ，及被告幫助詐欺之犯行係在96年4月24日以前，合於中華
    民國九十六年罪犯減刑條例之減刑條件，依該減刑條例第2
    條第1項第3款、第7條、第9條減其宣告刑2分之1即有期徒刑
    2月又15日，並依刑法第41條第1項前段，刑法施行法第1之1
    條以新臺幣1000元折算1日諭知易科罰金之折算標準。另如
    附表所示之物係被告所有，供其幫助詐欺犯行所用之物，雖
    未扣案，然無證據顯示業已滅失，爰依刑法第38條第1項第2
    款宣告沒收之。核其認識用法，俱無不合，量刑亦甚妥適，
    被告上訴，否認犯行，為無理由，應予駁回。
五、被告經合法傳喚，無正當理由不到庭，爰不待其陳述逕行判
    決。
據上論斷，應依刑事訴訟法第368條、第371條，判決如主文。
本案經檢察官許美女到庭執行職務。
中    華    民    國    97    年    4     月    11    日
                  刑事第五庭審判長法  官  吳  敦
                                  法  官  陳春秋
                                  法  官  官有明
以上正本證明與原本無異。
不得上訴。
                                  書記官  廖素花
中    華    民    國    97    年    4     月    14    日
附錄：本案論罪科刑法條全文
中華民國刑法第339條第1項：
意圖為自己或第三人不法之所有，以詐術使人將本人或第三人之
物交付者，處5年以下有期徒刑、拘役或科或併科1千元以下罰金
。
附表：
1、彰化商業銀行斗南分行帳號000-0000-00-00000-0-00號之帳戶
   存摺1本、提款卡1張。
2、甲○○之印章1枚。


司法院資訊處製作；財團法人民間司法改革基金會備份。
